【裁判字號】    90,台上,1970
【裁判日期】    900404
【裁判案由】    違反毒品危害防制條例
【裁判全文】
最高法院刑事判決                                九十年度台上字第一九七○號
    上  訴  人  甲○○
右上訴人因違反毒品危害防制條例案件，不服台灣高等法院台中分院中華民國八十九
年十二月十四日第二審判決（八十九年度上訴字第一八一一號，起訴案號：台灣南投
地方法院檢察署八十九年度偵字第一○八八號），提起上訴，本院判決如左：
    主  文
上訴駁回。
    理  由
按刑事訴訟法第三百七十七條規定，上訴於第三審法院，非以判決違背法令為理由，
不得為之。是提起第三審上訴，應以原判決違背法令為理由，係屬法定要件。如果上
訴理由狀並未依據卷內訴訟資料，具體指摘原判決不適用何種法則或如何適用不當，
或所指摘原判決違法情事，顯與法律規定得為第三審上訴理由之違法情形，不相適合
時，均應認其上訴為違背法律上之程式，予以駁回。本件上訴人甲○○上訴意旨略稱
：(一)、原判決認定上訴人有為本件犯行，無非依憑警方以不正當方法取得之警訊筆錄
為依據，上訴人於第一審及原審法院抗辯：伊之自白係警方以不正方法取得等語，原
審未調查上訴人所辯是否屬實，即採取上開筆錄內容為上訴人不利之認定，其採證於
法有違。況證人吳學榮、劉建志於原審亦證稱：伊等是向上訴人要安非他命來施用等
情，本件並無積極證據足以證明上訴人有檢察官所指之犯行，原審以推測及擬制之詞
為裁判基礎，於法有違。(二)、原判決理由既說明上訴人購入安非他命係供己施用，並
無積極證據足資證明上訴人於販入之初即意在販賣，原判決竟又認定上訴人販入之初
即意在販賣，並認定上訴人於民國八十九年三月十日販賣安非他命部分係屬既遂，於
法尚有未合。依吳學榮之警訊、偵查筆錄及行動電話之通聯紀錄，暨胡洲旭證稱：八
十九年三月十日，伊在南鄉保齡球館打電話給許富昇，請他幫忙去買，當時伊要買一
錢（新台幣下同）四千元，而本件並未查扣得數量一錢之安非他命等情，足見八十九
年三月十日，上訴人販賣毒品尚止於構思、商議之階段而已。原判決認定上訴人上開
行為構成販賣第二級毒品未遂罪責，撤銷第一審判決而未斟酌刑法第五十七條之規定
，仍維持第一審量處之刑度判處上訴人有期徒刑七年二月，於法有違等語。
惟查：原判決認定上訴人有如原判決事實欄所記載之連續販賣第二級毒品犯行，係以
上訴人曾販賣安非他命與吳學榮，及於八十九年三月十日販賣安非他命與胡洲旭未遂
，其販賣毒品一次可獲得五百元至一千元不等之利益，八十九年三月十日之交易其預
計賺一千元等情，業據上訴人於警訊中坦承不諱，核與證人吳學榮、許富昇、胡洲旭
等人，分別於警訊、偵查及第一審審理中證述情節相符。且許富昇、胡洲旭與上訴人
並無怨隙，胡洲旭更未曾與上訴人見面，衡情均無誣攀之可能。另參酌吳學榮所使用
之0000000000號行動電話，確於八十九年二月二十四日及同年三月十日，
曾與上訴人所使用之0000000000號行動電話通話，有通聯紀錄附卷可證；
上訴人於偵查及原審審理中亦坦承：吳學榮向伊拿毒品均以手機聯絡等情；上訴人與
吳學榮係因行動怪異，經警上前盤查搜獲得安非他命，上訴人在警局製作筆錄時，劉
建志之人又打行動電話與上訴人欲購買安非他命等情，復據證人即承辦警員吳秉致、
蔡日達於原審證述明確。此外並有安非他命二小包、電子磅秤一個及塑膠分裝袋十個
扣案可憑，復有被告使用之0000000000號行動電話通聯紀錄一份可稽，而
上開扣案之安非他命晶體，經送請法務部調查局檢驗結果，確係第二級毒品甲基安非
他命，有該局八十九年六月一日（）陸(一)字第八九○三九二五五號檢驗通知書一紙
附卷可按，足見上訴人之自白與事實相符，且其確有營利之意圖甚明。證人劉建志於
警訊及偵查中已證述：伊當時是要向上訴人買安非他命無訛；且上訴人既無業而經濟
來源有限，何能無故免費提供安非他命與吳學榮、劉建志施用，足見劉建志、吳學榮
於原審改稱：伊等係向上訴人要安非他命施用云云，無非事後迴護上訴人之詞，不足
採信等情，予以綜合判斷。因認上訴人有連續販賣第二級毒品犯行，在法定刑內量處
其刑，業已說明其所憑之證據及其認定之理由甚詳，從形式上觀察，並無違背法令之
情形。按證據之取捨與證據之證明力如何﹖均屬事實審法院得自由裁量、判斷之職權
；苟其此項裁量、判斷，並不悖乎通常一般之人日常生活經驗之定則或論理法則，又
於判決內論其何以作此判斷之心證理由者，即不得任意指摘其為違法，而據為提起
第三審上訴之合法理由。原審綜合前述各項證據資料，認定上訴人確有原判決事實欄
所記載之犯行，並說明吳學榮、劉建志等人嗣後改稱各語，無非事後迴護上訴人之詞
，均不足採信等情，乃其採證職權之合法行使。原判決並已說明其證據取捨及證據證
明力判斷之理由，不容任意指為違法。上訴人於原審雖曾具狀陳稱：本件證人之筆錄
對上訴人不利之陳述，顯受到脅迫利誘有教唆陷害之嫌；又被告之自白須出於任意性
且與事實相符者，始得採為證據云云（原審卷第六十八頁）。然上訴人僅向原審法院
陳稱證人有受到脅迫利誘之嫌，核屬其個人推測之詞，已非有據。且上訴人對其所指
究係何位證人？究係受到如何之脅迫利誘？暨上訴人於警訊之自白究係如何非出於任
意性？均未明確陳明，其所指之具體事實如何尚非明確。按諸上訴人於偵查中亦仍供
承：伊有賣吳學榮安非他命一次（偵查卷第一四二頁背面）；吳學榮於第一審證稱：
伊於偵訊中均係自己講的，沒有人逼迫伊（第一審卷第五十五頁），上訴人確有販賣
安非他命（同上卷第八十二頁）；證人即承辦警員洪守麟於第一審證稱：吳學榮是自
由陳述，伊照其所說記錄等語（同上卷第五十五頁背面）；即上訴人於原審朗讀及提
示警訊筆錄問其有何意見？亦自供承：伊當時被抓很緊張，伊不知道在說什麼（原審
卷第八十三頁）等語，亦未陳述警方有何不法取供情事。況第一審及原審於最後審判
期日調查證據完畢開始辯論前，審判長問上訴人對各該警訊筆錄有何意見？及尚有何
證據聲請調查？上訴人均答稱：「無」（第一審卷第九十四至九十六頁、原審卷第八
十一至八十五頁）。縱認原判決對上訴人具狀所陳上情，未說明如何不足為有利於上
訴人認定之理由，而有微疵，然於判決之結果並無影響，依刑事訴訟法第三百八十條
規定，仍不得據為合法之第三審上訴理由。且本院為法律審，上訴人在本院又為此爭
執，自非依據卷內資料執為指摘之合法上訴第三審理由。原判決並未認定上訴人於購
入安非他命之初即意在販賣，復敘明上訴人於八十九年三月十日既著手於販賣行為之
實施，即該當於毒品危害防制條例第四條第五項、第一項之販賣第二級毒品未遂罪，
且上訴人先後二次販賣第二級毒品行為，時間緊接，犯罪構成要件相同，顯係基於概
括犯意而反覆為之，應依連續犯之規定從較重之販賣第二級毒品既遂部分論以一罪，
所為認定說明於法並無不合。又量刑輕重，係屬事實審法院得依職權自由裁量之事項
，原判決已斟酌刑法第五十七條各款所列情形而未逾越法定刑度，於法並無不合。上
訴意旨對原審之論斷，究係違背何種法則或如何適用法則不當，並未依據卷內資料具
體指摘，徒憑己意，或就原判決已有說明之事項，或就原審判斷證據證明力之合法職
權行使，漫指其違法，重為單純事實上之爭執，難謂係適法上訴第三審之理由，其上
訴違背法律上之程式，應予駁回。
據上論結，應依刑事訴訟法第三百九十五條前段，判決如主文。
中      華      民      國     九十     年      四      月      四      日
                              最高法院刑事第四庭
                                  審判長法官  董  明  霈
                                        法官  丁  錦  清
                                        法官  林  茂  雄
                                        法官  王  居  財
                                        法官  張  祺  祥
      右正本證明與原本無異
                                              書  記  官
中      華      民      國     九十     年      四      月     十一     日


司法院資訊處製作；財團法人民間司法改革基金會備份。
